臺灣嘉義地方法院民事判決
109年度簡上字第97號
上  訴  人  陳麗雯  



訴訟代理人  呂承育律師
被上 訴 人  朱純瑩  

上列當事人間請求給付票款事件，上訴人對於中華民國109年10 
月21日本院嘉義簡易庭109年度嘉簡字第540號第一審判決提起上
訴，經本院合議庭於民國110年2月24日言詞辯論終結，判決如下
：
    主      文
上訴駁回。
第二審訴訟費用由上訴人負擔。
    事實及理由
一、被上訴人主張：
  ㈠原審起訴主張：上訴人於民國106年6月5日以處理其母親陳秀
    琴借名登記公司之應收票據及現居地房產融資為由，向被上
    訴人表示借款新臺幣（下同）40萬元。被上訴人提款後，分
    別於106年6月13日、6月19日各交付20萬元予上訴人，上訴
    人簽發如附表所示面額各20萬元之本票2紙（下稱系爭2紙本
    票），因借款當下未預扣利息，上訴人口頭允諾到期日未付
    之本息，皆以民間利率月息3％計算，惟上訴人嗣後不願補簽
    承諾之借據，且前開本票屆期後迄今拒不清償，爰依票據之
    法律關係請求上訴人返還40萬元及利息等語。求為判決：上
    訴人應給付被上訴人40萬元，及自106年10月30日起至清償
    日止，按年息百分之6計算之利息。
  ㈡於上訴審補充陳述：
　⒈由被上訴人所提兩造於107年10月26日在嘉義市○○路000巷00
    號1樓門口之對話錄音光碟及譯文，可知上訴人有與其他債
    權人進行處理債務，卻毫無誠意對被上訴人清償債務，現仍
    欲以虛假事實逃避債務。佐以被上訴人所提出之LINE對話紀
    錄，可知上訴人均未清償本金及利息，且被上訴人係因信任
    上訴人有還款能力而借款，並無預扣利息。　
　⒉上訴人2筆借款時間不同，被上訴人提領情況亦不相同，且已
    於109年9月17日具狀詳細陳報上訴人收款情形，並無矛盾。
    又被上訴人所提母親朱陳昭如名下中國信託嘉義分行帳戶帳
    號000000000000號（下稱系爭帳戶），並非朱陳昭如經常用
    帳戶，只是因應銀行及代書作業財產移轉交易分管之用，上
    訴人怎可用系爭帳戶之結餘去窺視朱陳昭如與被上訴人生活
    財務狀況。　
二、上訴人則以下列情詞置辯：　　
　㈠上訴人於106年6月間因急需資金週轉向被上訴人借款，上訴
    人迫於無奈而同意被上訴人以月息10分計算。上訴人分別於
    106年6月13日、6月19日向被上訴人借款各20萬元，並簽發
    系爭2紙本票，惟2次借款均遭被上訴人預扣4個月之利息8萬
    元（每月利息為2萬元），因此被上訴人實際上分別僅交付
    上訴人各12萬元，共計24萬元之借款，非被上訴人所主張之
    40萬元。
　㈡被上訴人提出兩造106年10月6日之Line對話內容雖為真正，
    惟僅為被上訴人之片面陳述，並非當初借款之情形，因上訴
    人處於債務人立場，當初被上訴人說什麼，上訴人均回答「
    是、我知道」，然上訴人均未承認有收到40萬元。　
　㈢被上訴人於原審時原稱其2筆借款均為當天去銀行領錢後，就
    直接在上訴人辦公室拿錢給上訴人，並由上訴人當場簽立本
    票，惟被上訴人提出系爭帳戶明細之第1筆領款日期為106年
    6月5日非106年6月13日，與上開所述不符；被上訴人又於10
    9年9月17日民事陳報狀改稱上訴人於106年6月5日提出借款
    意圖，被上訴人提款後思考數日，於106年6月13日由上訴人
    簽妥本票後，一手交錢一手交本票云云，其前後所稱交付借
    款之情形顯然有所矛盾，與事實不符。再者，系爭帳戶於10
    6年6月19日提領20萬元後，帳戶僅餘21,451元，衡情一般人
    借款時，應衡量自身財務狀況，兩造間並無任何親屬關係，
    被上訴人絕不可能將全部金錢借貸出去，導致帳戶僅存21,4
    51元，由此可證，被上訴人確實有於借貸時預扣利息留作己
    用。　
三、原審對於被上訴人之請求，判決其全部勝訴，惟上訴人不服
    提起上訴，上訴人於本院上訴聲明為：㈠原判決就超過上訴
    人應給付被上訴人24萬元及其利息部分廢棄。㈡上開廢棄部
    分，被上訴人於第一審之訴及假執行之聲請均駁回。被上訴
    人則答辯聲明：上訴駁回。
四、兩造不爭執事項：　　
　㈠上訴人有於106年6月13日、6月19日分別簽發如附表所示系爭
    2紙本票，並交付予被上訴人。　
　㈡上訴人係基於消費借貸關係向被上訴人借款而分別簽發系爭2
    紙本票，並約定清償日為系爭2紙本票票載到期日106年10月
    30日。
　㈢上開消費借貸關係，上訴人均未清償。　
五、被上訴人主張上訴人向其借款40萬元，並簽發系爭2紙本票
    ，其已依約交付40萬元與上訴人，惟上訴人屆期未為清償，
    爰依票據法律關係請求上訴人給付40萬元之本息等情，則為
    上訴人所爭執，並以上開情詞置辯。經查：
  ㈠按票據乃文義證券及無因證券，票據上之權利義務悉依票上
    所載文義定之，與其基礎之原因關係各自獨立，票據上權利
    之行使不以其原因關係存在為前提。執票人行使票據上權利
    時，就其基礎之原因關係確係有效存在不負舉證責任。若票
    據債務人以自己與執票人間所存抗辯之事由對抗執票人，依
    票據法第13條規定觀之固非法所不許，惟仍應先由票據債務
    人就該抗辯事由負舉證之責任。必待為票據基礎之原因關係
    確立後，法院就此項原因關係進行實體審理時，當事人於該
    原因關係是否有效成立或已否消滅等事項有所爭執，始適用
    各該法律關係之舉證責任分配原則（最高法院97年度台簡上
    字第17號判決同此意旨）。查本件被上訴人持有上訴人簽發
    系爭2紙本票為真正，系爭2紙本票之原因關係為消費借貸等
    情，為兩造所不爭執，已如前述，自堪信被上訴人此部分之
    主張為真實。兩造雖均稱系爭2紙本票係因借款而簽發，惟
    就該被上訴人交付借款時有無預扣4個月利息，交付金額為4
    0萬元抑或24萬元等節有所爭執。依前揭說明，則應由被上
    訴人就交付上訴人借款40萬元之事實負舉證責任。
  ㈡被上訴人就其交付上訴人40萬元借款之事實，業據提出系爭
    帳戶之存摺內頁、兩造間之LINE對話紀錄為證（見原審卷第
    55至65頁）。觀諸系爭帳戶之存摺內頁影本（見原審卷第55
    頁），其有於106年6月5日、106年6月19日各有提領30萬元
    、20萬元之紀錄，足認被上訴人曾自系爭帳戶分別提領30萬
    元及20萬元，被上訴人顯然有能力於106年6月13日及19日分
    別交付20萬元現金與上訴人。
  ㈢參以兩造間106年10月16日之LINE對話紀錄，被上訴人於該日
    11時起至11時12分陸續傳送：「人咧？」、「怎麼沒消息了
    ？」、「沒看見人沒聽到聲音耶～」、「記得你那張佰萬票
    近日到」、「準備好了嗎？4」、「房租3＋本40＋利4.8＝47.8
    」、「這只是算到10月15日」、「今天起另再加上」、「不
    管那票有沒有問題、要記住你的承諾」、「我真心誠意對待
    不要呼攏我」、「房租代墊、利息後扣、這已很優惠了」等
    語，上訴人僅於同日11時13分傳送：「11月到」、「我知道
    」等語（見原審卷第57頁）。
  ㈣由上開對話可見被上訴人於兩造間借款到期前以LINE向上訴
    人催討，並將上訴人至106年10月15日所積欠款項為房租3萬
    元、本金40萬元及利息4萬8,000元等事向上訴人說明，亦表
    明「利息後扣，這已經很優惠了」等語，然上訴人對於前開
    對話內容未表示異議，僅回應「11月到」、「我知道。」等
    語，堪認上訴人對於積欠被上訴人之金額並無異議。衡情被
    上訴人倘於各次交付借款與上訴人時有預扣4個月利息等情
    ，則被上訴人於上開對話時，逕自計算至106年10月15日利
    息4萬8,000元，並稱「利息後扣」等語，上訴人豈有未提出
    質疑有重複收取利息，並予以反駁之理。
  ㈤另佐以上訴人委託向被上訴人商談延期清償債務之證人陳進
    瑞到庭證述：上訴人有打電話給我，他有向被上訴人借錢，
    我問她借多少，她說有2筆，都是20萬元，她希望我向被上
    訴人協調可否給與她方便緩一緩，但上訴人沒跟我講要怎麼
    還，我有轉達給被上訴人，被上訴人表示要上訴人1期全部
    還40萬元，我再轉達給上訴人，她說沒辦法，就沒下文等語
    （見本院卷第70至71頁），由證人陳進瑞上開證述內容可知
    ，上訴人向證人陳進瑞請託代為轉達緩期清償乙事時，完全
    未提及被上訴人有預扣利息或交付借款不足40萬元等情，上
    訴人反而自行向證人陳進瑞明確表示「2筆都是20萬元」，
    衡情倘若被上訴人有預扣利息高達16萬元之事，上訴人對此
    有利於己之事實，豈有未對證人陳進瑞隻字未提之理。因此
    ，由證人陳進瑞前開證述益足以證明被上訴人確有交付40萬
    元借款之事實。
  ㈥再者，上訴人所抗辯兩造上開2筆借款，被上訴人均先預扣4
    個月利息各8萬元云云，則依上訴人所述預扣利息計算，該
    等利息為月息10%，合計年息120%（計算式：80,000元4個
    月200,000元=0.1，月息為10%，年息為120%），該等利息
    計算顯高於一般民間借貸常情，衡情上訴人為大學畢業，借
    款時為40歲之智識正常之成年人，豈有甘願以如此高額利率
    向被上訴人借款之理。是以，被上訴人就2筆借款所交付給
    上訴人之金額應為40萬元，堪為認定。上訴人抗辯僅收到借
    款24萬元云云，顯非可採。
六、綜上，在票據上簽名者，依票上所載文義負責；本票發票人
    所負責任，與匯票承兌人同；執票人向本票債務人行使追索
    權時，得要求自到期日起如無約定利率者，依年利六釐計算
    之利息。票據法第5條第1項、第121條、第124條準用第97條
    第1項第2款分別定有明文。本件兩造就系爭2紙本票之票據
    基礎原因關係為消費借貸法律關係並不爭執，惟上訴人否認
    收受之借款金額為40萬元，然本院參酌系爭帳戶之存摺內容
    之交易明細、兩造間LINE對話內容及證人陳進瑞證述內容，
    認被上訴人主張其交付上訴人借款金額為40萬元，洵屬可信
    。從而，被上訴人依票據關係，請求上訴人給付系爭2紙本
    票之票款40萬元及自系爭2紙本票到期日即106年10月30日起
    至清償日止，按年息百分之6計算之利息，為有理由，應予
    准許。原審判決命上訴人給付上開金額及利息，並依職權宣
    告假執行，於法並無不合。上訴意旨指摘原審判決不當，求
    予廢棄改判，為無理由，應駁回其上訴。
七、本件判決基礎已臻明確，兩造其餘之攻擊防禦方法及訴訟資
    料，經核與判決基礎不生影響，爰不一一論駁，併予敘明。
八、據上論結，本件上訴為無理由，依民事訴訟法第436條之1第
    3項、第449條第1項、第78條，裁判如主文。
中　　華　　民　　國　　110 　年　　3 　　月　　17　　日
                  民事第二庭審判長法  官  林中如
                                  法  官  陳卿和
                                  法  官  陳威憲
以上正本係照原本作成。　　　　　　　　　　　　　　　　　
本判決不得上訴。
中　　華　　民　　國　　110 　年　　3 　　月　　17　　日
                                  書記官  陳雲平
附表：
編號 發票日 票面金額 到期日 票據號碼  1 106年6月13日 200,000元 106年10月30日 CH539927  2 106年6月19日 200,000元 106年10月30日 CH539928